【裁判字號】    92,易,936
【裁判日期】    920613
【裁判案由】    違反電子遊戲場業管理條例
【裁判全文】
臺灣臺中地方法院刑事判決                          九十二年度易字第九三六號
    公  訴  人  臺灣臺中地方法院檢察署檢察官
    被      告  甲○○
右列被告因違反電子遊戲場業管理條例案件，經檢察官提起公訴（九十二年度偵字第
二六一三號），本院判決如左：
    主  文
甲○○違反未依電子遊戲場業管理條例規定辦理營利事業登記，不得經營電子遊戲場
業之規定，處拘役肆拾日，如易科罰金，以參佰元折算壹日。扣案之電子遊戲機「宇
宙悍將小瑪琍」貳台、新台幣壹仟玖佰玖拾元均沒收。
    事  實
一、甲○○明知未依電子遊戲場業管理條例規定辦理營利事業登記者，不得經營電子
    遊戲場業，竟未向主管機關辦理營利事業登記，自民國九十一年五、六月間某日
    起，在臺中縣烏日鄉○○路四九八號對面鐵皮工寮內，擺設其所有電子遊戲機具
    「宇宙悍將小瑪琍」二台，供不特定人把玩，經營電子遊戲場業。嗣於九十一年
    十月三日二十二時許，為警在上址查獲，並扣得前開電子遊戲機具二台及機具內
    現金新臺幣（下同）一千九百九十元。
二、案經臺灣臺中地方法院檢察署檢察官自動檢舉偵查起訴。
    理  由
一、訊據被告甲○○矢口否認有何違反電子遊戲場業管理條例之犯行，並辯稱：其雖
    曾與鄭姓友人前往該工寮數次，並與工人喝酒聊天，但當時該二台電子機具已在
    現場，非其所有亦非其擺設云云。經查：前揭事實業據被告於本院九十二年五月
    十一日訊問時坦承不諱，復有職務報告書、查獲現場位置圖及平面圖、扣押筆錄
    、扣押物品目錄表、台中縣警察局烏日分局溪南派出所臨檢紀錄表、扣押物品清
    單、相片等在卷可稽，另有前開電子遊戲機具二台及機具內現金一千九百九十元
    扣案可資佐證。況證人張良財於偵查中亦證稱其曾看過被告去過前開工地二、三
    次，被告有時會與工人喝酒，但都只有被告一人獨自前往，也有看過被告拿銅板
    給雷曉龍等語；證人雷曉龍則證稱：電子遊戲機具後方木板載有行動電話號碼，
    有打過電話予被告要換銅板，當時被告適巧在工寮，總共換二次等語（均見偵查
    卷第四十二頁），另參酌前開扣案之電子遊戲機具後方木板上，載有「如要換零
    錢，請打０９１７─０５７５１９，＊王先生，就馬上送過來」等語，而前開行
    動電話持機人確為被告本人，亦據被告坦承不諱，並有遠傳電信股份有限公司行
    動電話基本資料一份在卷可憑。則被告前開所辯，顯係事後圖卸刑責之詞，不足
    採信。本件事證明確，被告犯行洵堪認定。
二、按電子遊藝場業管理條例第十條第一項前段規定：「經營電子遊戲場業，應依公
    司法或商業登記法辦理公司或商業登記」，第十五條規定：「未依本條例規定辦
    理營利事業登記者，不得經營電子遊戲場業」，第十六條規定：「非電子遊戲場
    業之其他營利事業，不得就其營業場所，供他人設置電子遊戲機營業」；故未依
    電子遊戲場業管理條例第八條申請設立，並依第十一條第一項申請核發營利事業
    登記證，即不得經營電子遊戲場業，亦不得就非電子遊戲場業之營業場所，供他
    人設置電子遊戲機營業，別無除外之規定。且電子遊藝場業管理條例第四條第二
    項規定，電子遊戲機不得有賭博或妨害風化之設計及裝置；考其立法意旨，係為
    將電子遊戲場業納入行政機關之有效管理，以維護社會安寧及善良風俗，保障公
    共安全及國民身心健康所為之「誡命規範」；茍有違反該條之禁止規定，即應依
    刑法賭博或妨害風化罪章相關刑責予以追訴處罰，並非謂電子遊戲機如有賭博或
    妨害風化之設計及裝置者，即無電子遊藝場業管理條例相關規定之適用；質言之
    ，商業或個人，倘以營利意思，未經依該條例相關規定辦理營利事業登記證，擅
    自製造（設置）具有賭博或妨害風化之設計及裝置之電子遊戲機，供不特定之人
    游藝者，即該當同條例第二十二條之犯罪構成要件。又電子遊藝場業管理條例第
    五、八、九等條文規定，均係為維護社會安寧、善良風俗、公共安全及國民身心
    健康所為之誡命規範，目的在於將一切設置電子遊戲機供人益智娛樂之營利事業
    納入有效管理之立法意旨；前開各法條條文所謂電子遊戲場「業」，指「業務」
    而言；刑法上所謂業務，係以事實上執行業務者為標準，指以反覆同種類之行為
    為目的之社會活動而言；執行此項業務，縱令欠缺形式上之條件，仍無礙於業務
    之性質；因此不論該事業是否須達「一定之規模」，即使於原本所營事業外，兼
    營電子遊戲場業，或所經營之電子遊戲場不具相當之規模，亦無礙於電子遊戲場
    業管理條例相關規定之適用；故商業登記法第四條所規定之小規模商業，縱得免
    依該法聲請商業登記，但如未依電子遊藝場業管理條例辦理營利事業登記，仍不
    得經營電子遊藝場業，自不待言；否則，業主為逃避該條例之規範、處罰，儘可
    以「兼營」或「小規模」等經營方式為之，將出現管理及規範上之漏洞，反而無
    法有效達成立法之目的，亦與電子遊戲場業管理條例之立法意旨有違（最高法院
    九十年度台非字第二七六號判決參照）。則前開電子遊戲機係由被告於前開處所
    擺設供不特定人把玩，雖無店面而未達「一定之規模」，惟依照前揭說明，被告
    前開所為，仍與電子遊藝場業管理條例第二十二條之犯罪構成要件該當。
三、核被告甲○○所為，係違反電子遊戲場業管理條例第十五條之規定，應依同條例
    第二十二條之規定論處。爰審酌被告犯罪之動機、目的、手段，與其經營之時間
    、擺設之電子遊戲機數量等所生危害及其犯罪後猶飾詞卸責之態度等一切情狀，
    量處如主文所示之刑，並諭知易科罰金之折算標準，以資懲儆。至前開扣案之電
    子遊戲機二台（含ＩＣ板），係被告所有供本件經營電子遊戲場業犯罪所用之物
    ，爰依刑法第三十八條第一項第二款之規定，宣告沒收；前開扣案之一千九百九
    十元，係被告因犯罪所得之物，爰依刑法第三十八條第一項第三款之規定，宣告
    沒收。
四、據上論斷，應依刑事訴訟法第第二百九十九條第一項前段，電子遊戲場業管理條
    例第二十二條、第十五條，刑法第十一條前段、第四十一條第一項前段、第三十
    八條第一項第二款、第三款，罰金罰鍰提高標準條例第二條，判決如主文。
中      華      民      國      九十二    年      六      月    十三    日
                                臺灣臺中地方法院刑事第七庭
                                        法  官  陳  卿  和
右正本證明與原本無異。
如不服本判決，應於送達後十日內向本院提出上訴狀 （須附繕本） ，上訴於台灣高
等法院台中分院。
                                        書記官
中      華      民      國      九十二    年      六      月    十三    日
【附錄本案論罪科刑法條全文】
電子遊戲場業管理條例第二十二條：
違反第十五條規定者，處行為人一年以下有期徒刑、拘役或科或併科新台幣五十萬元
以上二百五十萬元以下罰金。
電子遊戲場業管理條例第十五條：
未依本條例規定辦理營利事業登記者，不得經營電子遊戲場業。


司法院資訊處製作；財團法人民間司法改革基金會備份。
